臺北高等行政法院判決
　　　　　　　　　　　　　　　　　　93年度訴字第03328號
　　　　　　　　　　　　　　　.
原　　　告　歡鎂國際股份有限公司
代　表　人　甲○○
訴訟代理人　邱雅文　律師
被　　　告　財政部臺灣省北區國稅局
代　表　人　許虞哲（局長）
訴訟代理人　乙○○
上列當事人間因營利事業所得稅事件，原告不服財政部中華民國
93年8月11日台財訴字第09300186390號訴願決定，提起行政訴訟
。本院判決如下：
　　主  文
原告之訴駁回。
訴訟費用由原告負擔。
　　事  實
一、事實概要：原告89年度營利事業所得稅結算申報，原列報全
    所得額新台幣 (下同)3,469,685 元，經被告初查以未依限
    提示相關成本帳證供核，按同業利潤標準核定營業成本為1,
    223,796,941元，營業費用按申報數認定16,368,230元，核
    定營業淨利252,270,122元，並依營利事業所得稅查核準則(
    下稱查核準則)第6條第1項但書規定，按全部收入依同業利
    潤標準核定營業淨利119,394,823元，加計非營業收入3,
    837,948元，核定全年所得額為123,232,771元。原告不服，
    申請復查，未獲變更，提起訴願亦經決定駁回後，遂提起本
    件行政訴訟。
二、兩造聲明：
　　(一)原告聲明：訴願決定、復查決定及原處分均撤銷。
　　(二)被告聲明：駁回原告之訴。
三、兩造之爭點：被告以原告未提示相關帳證供核，按同業利潤
                標準核定其全年所得額，是否有據？
三、兩造之爭點：
　　(一)原告主張之理由：
      1.查原告收受被告要求提供帳簿、憑證及文據之公文時，
        即以電話通知承辦人員告知原告所有之帳簿、憑證及文
        據等資料，業於92年5月20日經法務部調查局台北縣調
        查站 (下稱台北縣調查站)搜索而遭扣押在案，並傳真
        台北縣調查站扣押物品清冊予該名承辦人員，足證原告
        已合法告知被告無法提示帳簿資料之原因，原復查及訴
        願決定卻以原告無法如期提供帳簿，作成維持原核定之
        決定，顯屬草率。再者，原告所有帳證因遭既台北縣調
        查站扣押而提供該等資料，被告自得依行政程序法第40
        條規定，逕向該調查站調取原告前開相關帳簿，或在該
        刑事案件確定前暫停該復查及訴願程序，被告捨此不為
        ，逕行維持原核定，並移送行政執行署板橋行政執行處
        強制執行，亦違背法治國家保障人民基本權利之原則。
      2.又查，「帳簿文據不能提示者，除係由於有關機關因公
        調閱，得依本準則第11條第4項規定辦理…」「…營利
        事業之帳簿憑證，險為緊急避免不可抗力災害損失，或
        有關機關因公調閱，或送交稅務代理人查核簽證外，應
        留置於營業場所。…其經有關機關因公調閱不能如期提
        示調查者，稽徵機關得依申報數先予核定……」查核準
        則第6條第3項及第11條第4項分別定有明文，原告89年
        度所有之帳簿、憑證由台北縣調查站調閱，已符合前揭
        條所謂「因公調閱」之要件，被告自應按按原告所申報
        之稅額加以核定，惟被告逕以同業利潤標準核定，顯不
        適法。
      3.原告於91年10月8日經核准自台北縣汐止市○○路95號
        變更營業地址為同市○○路○段163號7樓，惟被告於91
        年11月11日、92年6月20及同年7月20日，先後發函通知
        求原告提示公司89年度結算申報案件等帳簿資料，均向
        原告公司舊址送達，致原告無法收受該函，原告乃應被
        告勒令遷址之要求遷移至汐止市○○路○段163號7樓之
        新址，被告對於原告之地址應知之甚詳，詎料被告卻向
        原告舊址送達，故被告主張已通知原告提示之合法送達
        ，顯無理由。
      4.納稅義務人對於稅捐機關合法調查權之行使負有「忍受
        義務」，但本件爭點並非不提供帳冊，而係被告恣意行
        使不當裁量，且財務及稅務兩簽證會計師均有工作底稿
        ，其內容具備高度專業之完整性，被告何以不採用該等
        專業查核之結果？況原告已告知帳簿憑證皆遭台北縣調
        查站扣押，被告卻逕行依同業利潤標準核定，完全捨棄
        會計師之財務及稅務兩簽證之合法文書，顯見被告已喪
        失稅捐調查之客觀性。退萬步言，原告公司係經會計師
        審閱所有帳簿資料後，出具財務簽證及稅務簽證，此部
        分之財務簽證及稅務簽證也經被告機關認可，被告自得
        依據該等財務簽證及稅務簽證查核原告公司89年度之營
        利事業所得稅。
  　(二)被告主張之理由：
      1.按「稽徵機關進行調查或復查時，納稅義務人應提示有
        關各種證明所得額之帳簿、文據；其未提示者，稽徵機
        關得依查得之資料或同業利潤標準，核定其所得額。」
        為所得稅法第83條第1項所明定。次按，「帳簿文據，
        其關係所得額之一部未能提示者，依所得稅法施行細則
        第81條之規定辦理。但其核定所得額，以不超過當年度
        全部營業收入淨額依同業利潤標準核定所得額為限。」
        亦為查核準則第6條第1項所規定。
      2.原告89年度營利事業所得稅結算申報，原列報全年所得
        額3,496,685元，因未依限提示相關成本帳證供核，被
        告乃按同業利潤標準核算營業成本1,223,796,941元，
        營業費用按申報數認定16,368,230元，核算營業淨利
        252,270,122元，復依查核準則第6條第1項但書規定，
        按全部收入依同業利潤標準核定營業淨利119,394,823
        元，加計非營業收入3,837,948元，核定全年所得額為
        123,232,771元，於法並無不合。
      3.又按，「營利事業之帳簿憑證，除為緊急避免不可抗力
        災害損失，或有關機關因公調閱或送交合格會計師查核
        簽證外，應留置於營業場所，以備主管稽徵隨時查核。
        」為稅捐稽徵機關管理營利事業會記帳簿憑證辦法第25
        條所明定。本件經被告通知原告提示帳簿、憑證及有關
        文據備查，原告逾期均未提示，其訴稱所有帳簿、憑證
        及文據等資料，業於92年5月20日經臺北縣調查站扣押
        在案乙節，尚不符合前開規定之除書所規範者，為緊急
        避免不可抗力災害損失、有關機關因公調閱及送交合格
        會計師查核簽證等情形，是原告自應隨時將該帳簿憑證
        ，留置於營業場所，以備主管稽徵機關隨時查核；再者
        ，台北縣調查站扣押明細亦查無89年度帳簿、憑證資料
        ，原告所訴自不足採。
　　理  由
一、按「稽徵機關進行調查或復查時，納稅義務人應提示有關各
    種證明所得額之帳簿、文據；其未提示者，稽徵機關得依查
    得之資料或同業利潤標準，核定其所得額。」及「本法第83
    條所稱之帳簿文據，其關係所得額之一部或關係課稅年度中
    某一期間之所得額，而納稅義務人未能提示者，稽徵機關得
    就該部份依查得之資料或同業利潤標準核定其所得額。」所
    得稅法第83條第1項及同法施行細則第81條分別定有明文。
    又「帳簿文據，其關係所得額之一部未能提示者，依所得稅
    法施行細則第81條之規定辦理。但其核定所得額，以不超過
    當年度全部營業收入淨額依同業利潤標準核定所得額為限。
    」亦為查核準則第6條第1項所明定。
二、經查，原告89年度營利事業所得稅結算申報，原列報全年所
    得額3,496,685元，被告以原告未依限提示該年度帳簿憑證
    、統一發票及相關文據供查核，乃按同業利潤標準 (行業代
    號：5254-12，電腦及其週邊設備)，核定營業成本為1,223,
    796,941元，營業費用按申報數認定16,368,230元，核定營
    業淨利252,270,122元，並依查核準則第6條第1項但書規定
    ，按全部收入依同業利潤標準核定營業淨利為119,394,823
    元，加計非營業收入3,837,948元，核定全年所得額為123,
    232,771元等情，有原告89年度營利事業所得稅結算申報書
    、被告前開通知書、送達回執及核定通知書 (含調整法令及
    依據說明書)附原處分卷可稽 (見原處分卷第114頁至第152
    頁、第200頁、第219頁、第224頁)。又原告不服，申請復查
    ，被告再通知原告提示當年度有關證明所得額之帳簿、文據
    供核，惟原告迄今仍未能提示有關帳證文據供核等情，亦有
    被告前開通知函及原告92年7月7日歡字第09200707號覆函附
    原處分卷可證，並為原告所不爭，堪信為真實。故原告既未
    能履行其應提示相關帳證以供稅捐稽徵機關查核之義務，被
    告依前揭規定，核定其89年度所得額，於法並無不合。
三、原告不服循序提起行政訴訟，雖主張：其公司營業址早於91
    年10月8日核准遷移新址，因被告於初查、復查時仍向其營
    業舊址送達，故原告不知應提示89年度相關帳證供核，嗣於
    92 年7月7日輾轉收到被告通知函，惟因其公司於92年5月20
    經台北縣調查站搜索，所有帳簿、憑證及文據等資料均遭扣
    押，致無法如期提示供核，依查核準則第6條第1項及第11條
    第4項規定，被告應按其申報之數額加以核定，被告逕以同
    業利潤標準核定，顯不適法等語。
四、惟按，「帳簿文據不能提示者，除係由於有關機關因公調閱
    ，得依本準則第11條第4項規定辦理…」「及「…營利事業
    之帳簿憑證，險為緊急避免不可抗力災害損失，或有關機關
    因公調閱，或送交稅務代理人查核簽證外，應留置於營業場
    所。…其經有關機關因公調閱不能如期提示調查者，稽徵機
    關得依申報數先予核定。但營利事業應於調閱機關發還所調
    閱之帳簿憑證後一個月內，送請稽徵機關查核。……」行為
    時查核準則第6條第3項及第11條第4項固定有明文。然查，
    觀諸原告提出之台北縣調查站扣押明細表，並未記載有查扣
    原告公司89年度帳簿、憑證及文據等相關資料，而台北縣調
    查站將前開扣押物品隨案移送台灣板橋地方法院檢察署扣押
    後，經被告發函向該地檢署查詢，並派員前往檢視結果，前
    開扣押物品中並無原告公司89年度營利事業所得稅之相關帳
    證資料等情，亦有台灣板橋地方法院檢察署94年8月30日板
    檢榮愛 (同)93 偵1802字第64799號函及扣押物清單附本院
    卷可證，足認台北縣調查站搜索時，並未查扣原告公司89
    年度之帳簿、憑證及文據等相關資料，核與前揭查核準則規
    定之要件不符，原告空言執稱其89年度之帳證相關資料已全
    數遭扣押而未能提示，被告應依其申報數額先予核定云云，
    尚不足採。至原告於本院言詞辯論時提出之89年度總帳及每
    月細目記帳表，僅係列印會計師簽證製作之各項帳目表，並
    非原告公司該年度之帳簿、文據原本，原告亦未提出原始進
    銷憑證或統一發票供核，自無法據以勾稽查核，原告主張被
    告應依其提供之前開表冊資料重新查核云云，亦非有據。
五、綜上所述，被告以原告未提示帳簿、憑證及相關文據供核，
    依所得稅法第83條第1項及查核準則第6條第1項但書規定，
    核定原告全年所得額為123,232,771元，並無違誤，復查、
    訴願決定遞予維持，俱無不合，原告徒執前詞，訴請撤銷，
    為無理由，應予駁回。
據上論結，本件原告之訴為無理由，爰依行政訴訟法第98條第3
項前段，判決如主文。
中　　華　　民　　國　　94　　年　  11　　月　　2　　 日
                       第四庭審判長法  官　徐瑞晃
                                   法  官　吳慧娟
                                   法  官　蕭惠芳
上為正本係照原本作成。
如不服本判決，應於送達後20日內，向本院提出上訴狀並表明上
訴理由，如於本判決宣示後送達前提起上訴者，應於判決送達後
20日內補提上訴理由書（須按他造人數附繕本）。
中　　華　　民　　國　　94　　年　  11　　月　　2　　 日
            　　　　　　   　　　　書記官  李淑貞
